【裁判字號】    99,審易,2416
【裁判日期】    990714
【裁判案由】    違反保護令罪
【裁判全文】
臺灣高雄地方法院刑事判決            99年度審易字第2416號
公  訴  人  臺灣高雄地方法院檢察署檢察官
被      告  甲○○
上列被告因違反保護令罪案件，經檢察官提起公訴（98年度偵字
第36236 號），被告就被訴事實為有罪之陳述，經本院告知簡式
審判程序之旨，並聽取被告與公訴人之意見後，本院裁定進行簡
式審判程序，判決如下：
    主  文
甲○○犯違反保護令罪，處拘役肆拾日，如易科罰金，以新臺幣
壹仟元折算壹日。
    事  實
一、甲○○與乙○○曾為夫妻，而具有家庭暴力防治法第3 條第
    1 款所定之前配偶身分關係，且甲○○前經本院家事庭認其
    於民國98年7 月13日下午4 時10分許，在高雄醫學大學附設
    中和紀念醫院內，無故辱罵乙○○，並作勢毆打，因而於同
    年8 月26日，依家庭暴力防治法規定，以98年度家護字第11
    78號民事通常保護令，裁定令甲○○不得對乙○○實施身體
    或精神上不法侵害行為，亦不得對乙○○為騷擾之行為，該
    保護令之有效期間為1 年，且該保護令業經高雄縣政府警察
    局旗山分局警員曹希賢於同年9 月3 日向甲○○執行。甲○
    ○竟基於違反保護令之犯意，於98年10月12日上午8 時10分
    許，駕車搭載乙○○至設於高雄市左營區○○○路355 號停
    車場時，因細故與乙○○發生爭吵，竟以「在外面跟男人討
    客兄」等影射乙○○性關係複雜之言語，羞辱乙○○，並以
    「幹妳娘」之粗鄙言語，侮辱乙○○，直接對於乙○○為騷
    擾，而對乙○○施以精神上之侵害後，繼而持雨傘及徒手毆
    打乙○○，致乙○○受有右肘擦傷0. 5×0.5 公分、右食指
    擦傷0.5 ×0. 5公分、右踝擦傷0.5 ×0.5 公分、左胸瘀血
    2 ×2 公分等傷害，以此方式對乙○○實施身體上不法侵害
    ，致違反上開民事通常保護令（甲○○涉犯公然侮辱、誹謗
    部分，均未據告訴，而甲○○涉犯傷害部分，則經乙○○撤
    回告訴）。
二、案經乙○○訴由高雄市政府警察局左營分局報告臺灣高雄地
    方法院檢察署檢察官偵查起訴。
    理  由
一、被告甲○○明知證人即告訴人乙○○於警詢所為之陳述，為
    被告以外之人於審判外之陳述，具有刑事訴訟法第159 條規
    定，不得為證據之情事，而於本院準備程序表示：不爭執證
    據能力等語（見本院卷第15頁），本院審酌告訴人於警詢所
    為陳述作成時之狀況，並無任何違反自由意志或遭製作筆錄
    員警誘導陳述之情形，認為適當，依刑事訴訟法第159 條之
    5 第2 項之規定，為傳聞法則之例外，具有證據能力。
二、訊據被告甲○○固不否認其經警方告知本院所為之上開民事
    通常保護令內容後，曾於98年10月12日上午8 時10分許，駕
    車搭載告訴人至高雄市左營區○○○路355 號停車場時，因
    細故與告訴人發生爭吵，而以「在外面跟男人討客兄」、「
    幹妳娘」等語辱罵告訴人等事實，惟矢口否認有何違反保護
    令之行為，辯稱：當日伊駕車搭載告訴人至停車場後，告訴
    人要求復合，為伊所拒，告訴人因而從副駕駛座持雨傘，走
    至左前車門前，持該雨傘敲打伊頭部，伊因不堪疼痛，遂開
    車門撞擊告訴人，告訴人因遭撞擊而倒地受傷，伊並非故意
    違反保護令而傷害告訴人云云。惟查，上揭犯罪事實，業據
    告訴人於警詢證稱：「於今（12日）上午8 時10分我前夫（
    甲○○）開一部自小客車載我去高雄市左營區○○○路355
    號停車場取我的車時，在停車場因雙方發生口角，我前夫（
    甲○○）接著罵我說：我在外面跟男人討客兄、並罵我幹妳
    娘，接著用雨傘打我的頭頂身體等，雨傘打壞後接著又用拳
    頭毆打我造成我右肘擦傷、右食指擦傷、右踝擦傷、左胸瘀
    血」等語綦詳，並有照片2 張，以及文雄醫院診斷證明書、
    本院民事通常保護令、高雄縣政府警察局旗山分局大洲派出
    所保護令執行紀錄表各1 份附卷可稽，本院審酌告訴人於偵
    查中業已表示撤回對被告傷害案件之告訴（見偵查卷第13頁
    ），顯示告訴人並無繼續追究被告意思，而無誣攀被告之可
    能，再告訴人所受傷勢，除右肘、右食指、右踝外，尚有左
    胸瘀血，告訴人所受傷勢，並非集中在身體右側，與被告辯
    稱因開啟駕駛座車門而撞擊告訴人身體右側，造成告訴人右
    側身體受傷情形不符，從而，本院認告訴人前揭指訴，與卷
    內證據相符，應為真實。此外，被告就其是否辱罵告訴人，
    以及是否傷害告訴人一節，於警詢係辯稱：伊並未以「在外
    面跟男人討客兄」、「幹妳娘」等語辱罵告訴人，當時係告
    訴人從汽車右前車座拿雨傘，走到汽車左前車門，持雨傘攻
    擊伊頭部云云，於偵查中則辯稱：伊有辱罵告訴人，但並未
    毆打告訴人，告訴人從右前車座，走到左前車門前，左前車
    門當時係關閉，但左前車窗開啟，告訴人持雨傘從車窗伸入
    攻擊伊云云，嗣於本院審理時，又辯稱：伊確曾以「在外面
    跟男人討客兄」、「幹妳娘」等語辱罵告訴人，當時告訴人
    在左前車門前，持雨傘敲打，本來車窗係關閉之狀態，告訴
    人要將車窗打破，伊即搖下車窗，要求告訴人不要再打，告
    訴人卻持雨傘敲打伊頭部云云，是依被告所言，雨傘原放置
    於告訴人乘坐之座位，則告訴人欲持雨傘攻擊被告，應無需
    繞至汽車左前車門之必要，且如被告所言，其發現告訴人持
    雨傘攻擊時，如車窗並未關閉，被告原可以關閉車窗，將車
    駛離之方式，避免遭告訴人之攻擊，反之，倘若車窗原已關
    閉，則被告可逕行駕車離開，而無遭告訴人攻擊之可能，實
    無需以開啟車門撞擊告訴人之方式，阻擋告訴人之攻擊，故
    被告前揭所辯，除就有無出言辱罵告訴人，以及當時車窗是
    否關閉等節，前後供述不一外，其辯解內容，亦與常情不符
    ，而難採信。從而，被告所辯，尚無可採，本案事證明確，
    被告上揭違反保護令之犯行，洵堪認定，應予依法論科。
四、論罪科刑：
  (一)按家庭暴力防治法所稱之家庭暴力，指家庭成員間實施身體
    或精神上不法侵害之行為，而該法所稱之騷擾，則係指任何
    打擾、警告、嘲弄或辱罵他人之言語、動作或製造使人心生
    畏怖情境之行為，該法第2 條第1 款、第2 款分別定有明文
    。次按，通常保護令係依家庭暴力防治法所為之裁定，雖有
    違反上開保護令依同法第61條第1 款至第5 款數款應處罰之
    裁定情形，仍應認係1 個違反保護令罪。
  (二)被告與告訴人原為夫妻關係，而於95年7 月7 日離婚，此據
    被告與告訴人陳稱在卷，並有記載被告與告訴人離婚日期之
    個人戶籍資料查詢結果各1 份在卷可參，是被告與告訴人間
    具有家庭暴力防治法第3 條第1 款所定之前配偶身分關係，
    要屬無疑，則被告以「在外面跟男人討客兄」、「幹妳娘」
    等語嘲諷、辱罵告訴人，乃對告訴人為騷擾並實施精神上不
    法侵害之家庭暴力行為，而被告持雨傘及徒手毆打告訴人，
    致使告訴人受有右肘擦傷0.5 ×0.5 公分、右食指擦傷0.5
    ×0.5 公分、右踝擦傷0.5 ×0.5 公分、左胸瘀血2 ×2 公
    分等傷害，則屬對告訴人實施身體上不法侵害，致違反上開
    民事通常保護令，故核被告所為，係犯家庭暴力防治法第61
    條第1 款、第2 款之違反保護令罪。
  (三)被告於98年10月12日上午8 時10分許，在設於高雄市左營區
    ○○○路355 號停車場，以「在外面跟男人討客兄」、「幹
    妳娘」等語騷擾告訴人，而對告訴人實施精神上不法侵害之
    行為，與持雨傘及徒手毆打告訴人受傷，而對告訴人實施身
    體上不法侵害之行為，係在密切接近之時間，相同地點實施
    ，且侵害同一法益，堪認前述騷擾告訴人而實施精神上不法
    侵害與對告訴人實施身體上不法侵害之二行為，乃被告基於
    之單一犯意，而為違反保護令單一犯罪之數個舉動，為接續
    犯，屬實質上一罪，檢察官認被告該騷擾而實施精神上不法
    侵害與實施身體上不法侵害之2 次行為舉動，犯意各別，應
    予分論併罰，容有未合。
  (四)本院審酌被告為成年，應知在現代民主法治社會中，對於任
    何糾紛之解決，應本諸理性、和平之手段與態度為之，被告
    與告訴人因細故爭執，除以言語嘲諷、辱罵告訴人，尚使用
    暴力手段對待告訴人，無視法院核發保護令之法律效力，其
    行為實無可取，惟念及被告未曾因犯罪經法院判刑之前科紀
    錄，有臺灣高等法院被告前案紀錄表1 份在卷可佐，素行尚
    稱良好，被告雖否認對告訴人實施身體上不法侵害，然坦承
    以言語嘲諷、辱罵而騷擾告訴人，對告訴人實施精神上不法
    侵害之事實，並斟酌被告係因與告訴人發生爭執，以致情緒
    失控之犯罪動機，被告犯罪手段使用不法腕力，告訴人因此
    所受傷勢程度，以及告訴人因遭被告言語嘲諷與辱罵，致人
    格遭侵害之情節等一切情狀，量處如主文所示之刑，並諭知
    易科罰金之折算標準。
  (五)被告持以對告訴人實施身體上不法侵害，而違反保護令所用
    之雨傘1 支，因被告辯稱：已遭告訴人取走等語，致無從知
    悉是否仍然存在，本院審酌該雨傘1 支，因價值不高，沒收
    該物品，對於報應或嚇阻被告再犯之功能，遠不及於執行機
    關為執行沒收而耗費之成本，本院因認均無宣告沒收之必要
    ，附此敘明。
據上論斷，應依刑事訴訟法第273 條之1 第1 項、第299 條第1
項前段，家庭暴力防治法第61條第1款、第2款，刑法第11條前段
、第41條第1項前段，判決如主文。
本案經檢察官杜妍慧到庭執行職務。
中    華    民    國    99    年    7     月    14    日
                  刑事第十庭  法  官  高增泓
以上正本證明與原本無異。
如不服本判決，應於判決送達後10日內，向本院提出上訴狀。
中    華    民    國    99    年    7     月    14    日
                              書記官  王淑娟
附錄本案論罪科刑法條全文：
家庭暴力防治法第61條
違反法院依第14條第1 項、第16條第3 項所為之下列裁定者，為
本法所稱違反保護令罪，處3 年以下有期徒刑、拘役或科或併科
新臺幣10萬元以下罰金：
一、禁止實施家庭暴力。
二、禁止騷擾、接觸、跟蹤、通話、通信或其他非必要之聯絡行為。
三、遷出住居所。
四、遠離住居所、工作場所、學校或其他特定場所。
五、完成加害人處遇計畫。

司法院資訊處製作；財團法人民間司法改革基金會備份。
